臺灣高等法院臺中分院刑事判決　　　　　　　　　九十三年度上易字第一三五號
　　上　訴　人
　　即　被　告　丙○○
　　上　訴　人
　　即　被　告　戊○○
　　選任辯護人　鄭人傑
右上訴人因傷害案件，不服臺灣台中地方法院九十三年度易字第一○三○號中華民國
九十三年七月三十日第一審判決（起訴案號：臺灣台中地方法院檢察署九十二年度偵
字第二○九五八號），提起上訴，本院判決如左：
    主      文
原判決撤銷。
李錦佑共同傷害人之身體，處有期徒刑肆月，如易科罰金，以佰元折算壹日。
戊○○共同傷害人之身體，處有期徒刑月，如易科罰金，以佰元折算壹日。
    事      實
一、戊○○前於民國 (下同 )八十七年七月間，曾因業務過失致死案件，經台灣台中
    地方法院於九十一年六月十八日以九十一年度訴字第九八一號判處有期徒刑四月
    確定，後於八十八年間，復因公共危險及過失致死等案件，經台灣台中地方法院
    於八十九年十月五日以八十八年度交易字第七０一號分別判處有期徒刑六月、一
    年六月，並定應執行刑為一年十月，提起上訴，經本院於八十九年十二月二十六
    日以八十九年交上易字第二七二六號駁回上訴而告確定。嗣經與業務過失致死案
    所處之徒刑定應執行刑有期徒刑二年一月，於九十年三月二十六日入監，至九十
    一年五月三日始因縮短刑期假釋付保護管束出監（於九十二年四月五日保護管束
    期滿，其為後述犯行時，因假釋仍未期滿，不構成累犯），竟不知悔改，其與經
    營土方工程業務之丙○○係朋友，而丙○○則為「守佳工程有限公司」負責人葉
    守家（另經檢察官為不起訴處分確定）之上游廠商，因葉守家與土方供應者乙○○及甲○○間有土方債務帳款需核算，而葉守家適欲另向丙○○請領工程款，經
    葉守家邀約，乙○○、甲○○乃隨同葉守家於九十二年一月二十二日二十一時四
    十五分許，前往臺中市○○路一七八號「瓊恩咖啡錧」討論前開帳款問題，葉守
    家另亦約同李錦佑到場，丙○○聞訊後，即帶同戊○○及另二名真實姓名、年籍
    不詳之成年男子抵達現場，不詳姓名者之一並攜帶無殺傷力之玩具手槍一枝（未
    扣案，無證據證明有殺傷力），席間，丙○○與乙○○、甲○○因工程款問題有
    言語上之齟齬，乃對甲○○警告：「不要興風作浪」，戊○○及不詳姓名者聞言
    後，旋即與李錦佑共同基於傷害之犯意聯絡，由戊○○與不詳姓名者之一將裝有
    熱茶之茶杯擲潑甲○○，再由不詳姓名者之一持攜帶不具殺傷力之玩具手槍與戊○○及另一不詳姓名者共同毆打甲○○，致甲○○受有頭部外傷併一公分撕裂傷
    、前頸部多處擦傷及右手背挫傷合併撕裂傷、左前臂擦傷等傷害，直到乙○○要
    求李錦佑叫渠等停止毆打，李錦佑乃向戊○○等三人表示「好了」，戊○○三人
    始停手。
二、案經被害人甲○○訴由中部地區巡防局苗栗機動查緝隊移送臺灣苗栗地方法院檢
    察署呈請臺灣高等法院臺中分院檢察署令轉臺灣臺中地方法院檢察署檢察官偵查
    起訴。
    理      由
一、訊據被告戊○○、丙○○均矢口否認有何傷害犯行，被告李錦佑辯稱：我於案發
    當日與乙○○等人在對帳，事情與甲○○無關，他一直對乙○○說我講的都是假
    的，砂石是盜採，我忘記有無講不要興風作浪的說，是阿華就拿起杯子裡的水潑
    向甲○○，之後外面有一個人跑進來，就打起來了，是乙○○喊好了，我與戊○○均未動手傷害甲○○云云，被告戊○○辯稱：我坐在告訴人對面，沒有作任何
    事情沒講任何話，告訴人甲○○告知乙○○在河裡挖的就是盜採及李綿祐叫甲○○不要興風作浪是臨時發生的，其後所發生之衝突、毆打都是臨時起意，應由下
    手實施毆打的人負傷害罪責，況甲○○係遭自外面進來之不詳姓名者毆打云云。
    經查：右揭被告戊○○、丙○○等共同傷害之犯罪事實，業經告訴人甲○○於
    偵查時指陳甚詳 (見二二○一號偵查卷第九十一至九十三頁及二○九五八號卷第
    四六頁），核與證人乙○○於偵查中證稱：「九十二年一月二十二日我找葉守家
    算欠我土方的錢，葉守家也欠甲○○一點錢，甲○○聽到向我說要一起去，當晚
    七、八點到葉守家的家，並由葉打電話給李錦佑約在瓊恩咖啡見面，我與甲○○
    、葉守家先到咖啡店，李後來才到，隔了一分鐘左右，有二個年輕人進來，叫李
    錦佑叔叔，我的帳談完後，李錦佑叫己○○回去拿帳冊，．．李錦佑用台語對甲○○說不要興風作浪，二年青人之一拿茶杯潑甲○○，隨後就發生衝突，在外的
    一年青人也進來，並拿了一像槍的東西比甲○○並用槍把敲他，．．．共有三人
    圍打甲○○，其中不知何人有冒出一句乎你死，我後來有叫李錦佑要他們停手，
    過了一會兒，李錦佑才說好了，好了，他們才停止，．．．李錦佑要甲○○把錄
    影帶等還給他們後才離開等語」 (見二二○一號偵查卷第九十四、九十五頁) 、
    「我在警訊中所言實在，我與李錦佑、葉守家有土方之生意往來，甲○○也是那
    時認識的，該工程李錦佑為上包，下包為葉守家，九十二年農曆年後，我與葉守
    家、甲○○三人一起前往咖啡館，因為當時我要向葉守家請款，葉守家說要找上
    包一起談請款的事，當著我們的面約李錦佑，到該處後我們有對帳，後來因為他
    們說要我少進一萬立方米之土方，少於契約上的量，他們就此部分要利用河床的
    土來填，使我原本應得之利潤短少，而相互間發生口角，甲○○有告知我在河裡
    挖的就是盜採行為，所以李錦佑就對甲○○說，不要興風作浪，此時同坐在一桌
    之一名男子就將水杯．．．，之後從門口跑進來一名持槍光頭男子，持槍男子進
    入後，該二名在座我不認識之人也一起站起來打甲○○，該三名男子還說給他死
    ，．．．當時李錦佑雖沒有出手，但一直瞪著甲○○被打，直到最後我拜託李錦
    佑說不要再打了，隔了一陣子，我親耳聽到李錦佑說夠了，他們三人就停手，甲○○被打後李錦佑才與該三名男子離開等語」 (見二○九五八號偵查卷第四十四
    、四十五頁 )，及本院中證稱：己○○有到咖啡館，帳先算好後，他回去拿一些
    資料來核對，丙○○有說不要興風作浪的話，講完後就發生衝突，當時己○○不
    在現場，咖啡館燈光蠻明亮的，除了我、李、劉之外，還有二個人，那兩個人是
    我們先到後，這兩個人才進來的，另外有一個站在吧台，坐在椅子上的人先潑水
    ，在吧台的那個人過來打甲○○，後來三人都打他，四人就打成一團了，我看到
    其中有一人拿槍，但是不知道是否是制式或改造手槍或有無殺傷力，警訊筆錄是
    警員以一問一答的方式製作，完全依照我的意思製作等語 (見本院九十四年一月
    二十日筆錄 )大致相符合，證人葉守家於原審雖證述：只認識李錦佑，有幾個
    人跟他一起過來，我沒有注意，別桌的人被打，何因被打我不清楚，．．．不知
    道甲○○的傷如何來的等語，然與其於警訊中所述：甲○○與李錦佑交談不久後
    ，李錦佑的友人就出手打甲○○，甲○○就倒地並四處是血，該人是做鷹架的人
    等語不合 (見卷內筆錄 )，證人葉守家警訊中之陳述與證人乙○○之證述相符，
    具有較可信之特別情況，且為證明犯罪事實之存否所必要，自得為證據。並有告
    訴人甲○○所提林新醫院出具之診斷證明書及國軍新竹醫院檢送之甲○○就醫紀
    錄各一份在卷可資佐證。被告戊○○於原審供述：阿華是我朋友，有用水潑甲○○，因為甲○○跟李錦佑講話不禮貌，李錦佑有叫甲○○不要興風作浪，阿華
    第一次見到李錦佑，當天阿華因為也要找工作，所以跟我去找李錦佑等語，被告
    李錦佑於本院結證：我旁邊是阿華，再過去才是戊○○，我有對甲○○說年輕人
    不要興風作浪，我和乙○○談的事情與他無關，我們在對帳，他一直對乙○○說
    我講的都是假的，砂石是盜採，我就告訴他年輕人不要興風作浪，講完這些話之
    後阿華就拿起杯子裡的水潑向他，之後外面有一個人跑進來，就打起來了，警訊
    筆錄（．．．再討論時甲○○口氣態度很不好，戊○○就叫甲○○要注意態度，
    然後就發生爭吵，由戊○○的友人拿水杯和甲○○扭打在一起，甲○○倒地頭部
    流血等語 )實在。被告李錦佑就係何人以茶杯擲潑甲○○與偵查中所供雖不一，
    然其始終供承有帶被告戊○○及廖之友人一同前往現場，當日會帳甲○○口氣態
    度不佳，有起爭執等情。而依告訴人甲○○之指訴及證人乙○○之證述當日被告
    李錦佑所帶之三人均有共同毆打甲○○，證人葉守家亦證述：李錦佑的友人出手
    打甲○○等語如上述，堪認被告戊○○有共同毆打甲○○。按共同正犯之意思
    聯絡，並不限於事前有所協議，即僅於行為當時，有共同犯意之聯絡者，亦屬之
    ，且其表示之方法，亦不以明示通謀為必要，即相互間有默示之合致，亦無不可
    (最高法院七十三年台上字第二三六四號判例參照  )。本件被告李錦佑因工程款
    核算才帶被告戊○○等人到場，會算中因甲○○之態度口氣不佳，被告李錦佑即
    警告甲○○不要興風作浪，旋由被告戊○○與不詳姓名者之一持茶杯擲潑甲○○
    ，並由不詳姓名者之一拿出不具殺傷力之玩具手槍 (未扣案，無證據證明有殺傷
    力 )，與被告戊○○三人共同毆打甲○○，於證人乙○○要求被告李錦佑要他們
    停手，過了一會兒，被告李錦佑說好了，好了，被告戊○○等才停止毆打如上述
    ，足見被告李錦佑與被告戊○○及不詳姓名之成年男子二人間就毆打甲○○有犯
    意聯絡及行為分擔。至告訴人甲○○於本院先陳稱：我偶然間遇到綽號叫「阿彬
    」的女友叫「阿妹」（真實姓名、年籍、住址不詳），我認識這個女子有與她聊
    天，她告訴我：他男朋友看到我與她聊天吃醋所以才叫人打我。嗣又結稱：因為
    工作關係所以認識丙○○，不認識戊○○，咖啡館有點昏暗，它是整個場子開放
    式的房間大概二十坪，我在警訊時曾說疑似林志明男子打我，但是林志明是別人
    跟我說的，後來我去查證發現不是林志明而是「阿彬」打我，他打我腦袋，脖子
    的傷是與他在地上扭打所造成的，那不是勒痕只是一般抓傷而已，我不知道誰勒
    我的脖子，他是從外面衝進來就打我，與我扭打的人是阿彬，我在偵查中所述與
    我扭打的人就是阿彬，阿彬從外面衝進來，他一路從苗栗跟蹤我到台中後來衝進
    來，．．．．．戊○○沒有打我，我在咖啡館曾經跟乙○○講過在河裡挖的就算
    盜採的話，興風作浪的話我不確定丙○○是對誰講的，因為現場有很多人，當時
    我們談話到一半阿彬他們忽然從外面衝進來打我也沒有講什麼話，不是丙○○叫
    人打我的，．．．．．，現場有二個門阿彬是從另外的門進來的，當初我不太確
    定打我的人與丙○○他們是不是一夥的，那二個人打了我以後從我後面的門走了
    等語，與其之前所述及上述證人乙○○、葉守家證述不合，顯係迴護被告李錦佑
    、戊○○之詞，尚難據為有利被告等之認定。綜上所述，本件事證已臻明確，被
    告等所辯顯係脫卸之詞，均不足採，犯行均堪認定。
二、核被告戊○○、丙○○所為，均係犯刑法第二百七十七條第一項之傷害罪。被告
    戊○○、丙○○與該二名真實姓名、年籍不詳之成年男子間，有犯意聯絡及行為
    分擔，為共同正犯。另被告戊○○前於八十七年七月間，經台灣台中地方法院於
    九十一年六月十八日以九十一年度訴字第九八一號判處有期徒刑四月確定，後於
    八十八年間，復因公共危險及過失致死等案件，經台灣台中地方法院於八十九年
    十月五日以八十八年度交易字第七０一號分別判處有期徒刑六月、一年六月，並
    定應執行刑為一年十月，提起上訴，經本院於八十九年十二月二十六日以八十九
    年交上易字第二七二六號駁回上訴而告確定，嗣經定應執行刑有期徒刑二年一月
    ，於九十年三月二十六日入監，至九十一年五月三日因縮短刑期假釋付保護管束
    出監，於九十二年四月五日保護管束期滿，有台灣高等法院被告前案紀錄表在卷
    可考，為前述傷害犯行時，因假釋仍未期滿，並不構成累犯，檢察官聲請依刑法
    累犯之規定對被告戊○○加重其刑，尚有誤會。原審予以論罪科刑固非無見，惟
    查係光頭之不詳姓名者持不具殺傷力之玩具手槍 (見證人乙○○證述 )，原審誤
    認被告戊○○持槍型硬物，又被告李錦佑就何人以茶杯擲潑甲○○先後所述不一
    ，並無確切證據足認係被告戊○○，原審遽認係被告戊○○，另原審引用被告李
    錦佑九十二年六月二十五日之偵訊筆錄作為科刑之理由，然該次偵訊筆錄所載與
    錄音帶有部分出入，業經本院勘驗，有勘驗筆錄在卷可憑，再被告等萌傷害之犯
    意聯絡係被告李錦佑與甲○○等起言語上之齟齬後，原審誤認於前往會帳時即有
    傷害之犯意聯絡，均有未洽，被告等上訴否認犯罪雖均無理由，然原審判決既有
    如上未當之處，應由本院將其撤銷改判，爰審酌被告丙○○僅因工程款支付細故
    ，竟與被告戊○○及另二名不詳姓名年籍之成年男子毆打告訴人甲○○，並在場
    掌控全局及告訴人甲○○受傷害之程度暨被告等犯罪後之態度等一切情狀，分別
    量處如主文第二、三項所示之刑，並均諭知易科罰金之折算標準。
三、據上論斷，應依刑事訴訟法第三百六十九條第一項前段、第三百六十四條、第二
    百九十九條第一項前段、刑法第二十八條、第二百七十七條第一項、第四十一條
    第一項前段、罰金罰鍰提高標準條例第一條前段、第二條，判決如主文。
本案經檢察官丁○○到庭執行職務。
中      華      民      國      九十四  年      五      月      十二    日
                                臺灣高等法院臺中分院刑事第九庭
                                      審判長法  官  陳  筱  珮
                                            法  官  張  國  忠
                                            法  官  康  應  龍
右正本證明與原本無異。
不得上訴。
                                            書記官  許  書  瑜
中      華      民      國      九十四  年      五      月      十六    日
                                                                        Ａ
